【裁判字號】    89,自緝,172
【裁判日期】    890718
【裁判案由】    詐欺
【裁判全文】
台灣台中地方法院刑事判決                        八十九年度自緝字第一七二號
    自  訴  人  丙○○
    被      告  乙○○
右列被告因詐欺案件，經自訴人提起自訴，本院判決如左：
    主  文
乙○○無罪。
    理  由
一、本件自訴意旨略以：甲○○、陳國全與乙○○係兄弟，其三人明知並無償債能力
    ，竟共同基於意圖為自己不法所有之犯意聯絡，於民國（下同）八十五年十二月
    十八日，由乙○○先以電話與丙○○聯繫借款事宜，再由陳國全駕車搭載甲○○
    至丙○○處，由甲○○出面，以年關將近急需現款發放工資為由，一同向丙○○
    借款新台幣（下同）八十七萬元，並簽發其三人為共同發票人、發票日八十五年
    十二月十八日、到期日八十六年三月二十日之同額本票一紙供作擔保之用，使丙○○陷於錯誤，誤以為渠等有清償能力而如數貸予，甲○○等人得款後朋分花用
    。復於八十六年一月九日，乙○○獨自前往丙○○住處，再度以年關將近，須發
    放工資及年終獎金為由，向丙○○借貸三十四萬五千元，並簽發發票日為八十五
    年一月九日，到期日為八十六年三月三十一日之同額本票一紙交付，致使丙○○
    不疑，而如數貸予款項。嗣屆清償期均未獲清償，經丙○○屢催，甲○○等人均
    拒不還款且避不見面，丙○○始知受騙，因認乙○○與甲○○、陳國全共同涉犯
    刑法詐欺罪嫌云云（甲○○、陳國全被訴詐欺部分業獲判無罪確定）。
二、按犯罪事實應依證據認定之，無證據不得推定其犯罪事實，又不能證明被告犯罪
    或其行為不罰者，應諭知被告無罪之判決，刑事訴訟法第一百五十四條、第三百
    零一條第一項分別定有明文。自訴人之自訴，係以使被告受刑事訴追為目的，是
    其陳述是否與事實相符，仍應調查其他證據，以資審認。復按刑法第三百三十九
    條第一項詐欺取財罪及第二項詐欺得利罪之成立，均以使用同條第一項所稱之「
    詐術」為其構成要件，而所謂詐術，必須被詐欺人因其詐術而陷於錯誤，若其所
    用之方法不能認為詐術，亦不致使人陷於錯誤，即不構成該罪，有最高法院四十
    六年台上字第二六○號判例可資參照。又法院認定犯罪所憑之事證，必須基於吾
    人一般社會生活經驗認為大致可信，且除認定被告犯罪之外，無從本於同一事證
    為其他有利於被告之合理推斷，始足據為有罪判決之心證基礎。故關於債務不履
    行之事實，除非被告業已自白其為財產犯罪之結果，苟無其他足以證明行為人自
    始具有不法所有意圖之積極證據，自不得率先推定被告心存犯罪故意，而令自證
    無罪之義務，合先敘明。
三、訊據被告乙○○堅詞否認有何詐欺犯行，辯稱：伊並未向自訴人借用八十七萬元
    ，該筆款項是甲○○與陳國全借用的，因為自訴人堅持要伊在本票上共同發票，
    伊才共同發票，從自訴人允諾借款到實際拿錢時相距十餘天，另三十四萬五千元
    是伊本人借用無誤，當時伊有拿客票向自訴人借錢，但自訴人要求要簽發本票，
    故伊有簽發，且自訴人預扣利息實借得二十七萬元，後來無法按期清償，是因為
    委伊承作工程之上包逃匿無蹤，故無法支付等語。而訊問自訴人有關被告借款八
    十七萬元經過，自訴人直承當初係由甲○○、陳國全前來借款，但因為被告乙○○也於本票上共同發票，故認其有共同詐欺犯行，實際取款時乙○○並未出面，
    伊認為乙○○有共同發票，故應連帶負責，至於三十四萬五千元部分係因被告乙○○以年關將近須發放工資及年終獎金為由，又是多年鄰居，先前也有向伊購買
    貨物兌現，才允諾借款等情，上情亦據甲○○、陳國全於本院八十六年度自字第
    六三六號審理期間供承在卷，足見依自訴人前開所述，其自訴被告有關八十七萬
    元借款，純粹係因被告有共同發票之事實，實際款項並未經手，至貸予被告三十
    四萬五千元借款，乃緣於先前購買貨款均有兌現，又係多年舊識，方才貸與，並
    未見被告施用何等詐術致自訴人陷於錯誤而交付財物之舉，是自不能以被告事後
    不依約履行其債務，即行推定其於借貸之初即有詐欺犯意，自訴人亦未就所訴被
    告借款之初有意行騙一節提出何等積極事證以憑調查，徒以債權未獲實現而自訴
    詐欺，依上開說明，尚乏確據，參以自訴人於本院審理時亦自承已與被告解決不
    願再追究等語，有和解書一紙在卷可按，益徵本案純屬債務不履行之民事糾紛，
    與詐欺之刑責無涉，自屬不能證明被告有此部分之犯罪，爰依法無罪之諭知。
據上論斷，應依刑事訴訟法第三百零一條第一項前段，判決如主文。
中    華    民    國    八十九      年      七      月      十八        日
                                    台灣台中地方法院刑事第三庭
                                        法  官  賴妙雲
右正本證明與原本無異。
如不服本判決，應於送達後十日內向本院提出上訴狀(須附繕本)，上訴於台灣高等
法院台中分院。
                                        書記官
中    華    民    國    八十九    年      七        月         十九     日


司法院資訊處製作；財團法人民間司法改革基金會備份。
